【裁判字號】    98,交聲,16
【裁判日期】    980616
【裁判案由】    違反道路交通管理處罰條例聲明異議
【裁判全文】
臺灣新竹地方法院刑事裁定              98年度交聲字第16號
移送機關    交通部公路總局新竹區監理所
異  議  人  甲○○
                      樓
上列受處分人因違反道路交通管理處罰條例案件，對於交通部公
路總局新竹區監理所新竹市監理站於民國97年11月10日所為之竹
監自字第裁50-ZAQ041824、50-ZBP023222、50-ZAQ042029、50-Z
AQ042100、50-ZBP023259、50-ZBP023285、50-ZAQ042127、50-Z
AQ042145、50-ZBP023293、50-ZBP023312、50-ZAQ042171、50-Z
AQ042194、、50-ZBP023321等號違反道路交通管理事件裁決書，
聲明異議，本院裁定如下：
    主  文
異議均駁回。
    理  由
一、原處分意旨略以：異議人即受處分人甲○○所有車號OU－93
    29號自用小客車，分別於附表所示之時間、地點，在通過附
    表所示之收費站時，因有「汽車行駛於應繳費之公路不依規
    定繳費」之違規，經遠通電收股份有限公司（下稱遠通公司
    ）依交通部臺灣區○道○○○路電子收費申裝及欠費追繳作
    業注意事項規定，依附表所示之郵局掛號信函通知異議人應
    於民國97年3月10日前補繳，惟異議人未依期補繳，警方乃
    於97年5月21日以異議人有道路交通管理處罰條例第27條第1
    項規定「汽車行駛於應繳費之公路不依規定繳費」之違規行
    為，逕行填掣附表所示之舉發違反道路交通管理事件通知單
    （下稱舉發通知單），並均指定異議人應於97年6月20日前
    到案自行繳納罰鍰，嗣異議人均未於應到案日期前到案，經
    原處分機關交通部公路總局新竹區監理所（下稱新竹區監理
    所）轉請各該舉發機關調查後，仍認異議人有前述違規行為
    ，遂於97年11月10日依道路交通管理處罰條例第27條第1項
    及道路交通管理事件統一裁罰基準及處理細則第43條、第44
    條、第67條之規定，分別以附表所示之違反道路交通管理事
    件裁決書（下稱裁決書），各裁處異議人罰鍰新臺幣（下同
    ）6,000元，異議人收受前揭裁決書後，於97年11月27日聲
    明異議。
二、聲明異議意旨略以：上開13紙裁決書係伊所有之車號OU－93
    29號自用小客車安裝遠通公司之ETC電子收費系統，行經國
    道收費站時，因儲值餘額不足，又逾期未至遠通公司門市補
    繳通行費而逕送裁決，惟依遠通公司補繳通行費通知單之注
    意事項及條款第3條B項記載：「請於本單通知之繳款期限內
    繳交欠費，若逾期仍未繳納將依道路交通管理處罰條例第27
    條第1項處3,000元以上6,000元以下罰鍰。」等語，並未載
    明逾期送交裁罰之期限，有敘述未明之嫌。又交通違規並無
    連續告發之規定，而伊接獲遠通公司之業務人員通知，即於
    97年5月26日將欠費繳納完畢，遠通公司仍將上開補繳通知
    單送交裁決，實欠公允。再者，伊係家庭主婦，育有4女，
    經濟負荷沉重，時值景氣衰退、經濟困結之際，伊未依期日
    補繳ETC通行費，實非得已，非蓄意拒繳，爰依法聲明異議
    。
三、按汽車行駛於應繳費之公路、橋樑、隧道或輪渡，不依規定
    繳費者，處汽車所有人或駕駛人3,000元以上6,000元以下罰
    鍰，並追繳欠費，道路交通管理處罰條例第27條第1項定有
    明文。而該條規定著眼在於我國以往使用公路、橋樑、隧道
    或渡輪之收費均採人工收費方式，故駕駛人行駛於上開地點
    不依規定繳費，乃明知未繳費而強行通過收費處所之行為，
    難諉為疏忽所致；但邇來電子收費設備之採用，部分取代傳
    統人工收費方式，駕駛人於行駛前雖有注意票證餘額是否足
    敷繳費之義務，惟其駕駛過程中難以時刻觀察該票證餘額，
    且通過收費處所發覺餘額不足時，亦難有立即停止駕駛並補
    足餘額之機會，此於高速行駛之公路上尤其明顯，是若駕駛
    人行駛於採用電子收費設備之上開地點不依規定繳費，是否
    仍一致認定其確有不繳費之故意及具有規範違反性，已非無
    疑。據此，本於上開條例第27條第1項汽車行駛於應繳費之
    公路應繳納之通行費及第56條第2項在道路收費停車處所停
    車應繳納之停車費均屬公法上金錢給付義務之特質，於該條
    例第27條第1項在非人工收費之電子設備收費情形，未及比
    照同條例第56條第2項修正為「通知駕駛人補繳…逾期再不
    繳納」前，仍應作相同之解釋，即認在行駛於應繳費並使用
    電子收費設備之上開處所此特殊情形下，該條例第27條第1
    項之「不依規定繳費」應解釋為「經通知補繳後逾期仍未繳
    納」之行為。復按，公路法第24條第2項授權交通部訂立之
    公路通行費徵收管理辦法及交通部臺灣區○道○○○路局電
    子收費申裝及欠費追繳作業注意事項第17點：「除第16點外
    ，用路人可自行於規定期限內至指定地點繳納通行費及『欠
    費自動補繳作業處理費』，因系統因素致無法完成扣款交易
    者，不另收『欠費自繳作業處理費』」、「逾規定期限未繳
    納者，由本局查明車主資料後，交營運單位寄發『補繳通行
    費及作業處理費通知單』通知補繳通行費及『欠費通知補繳
    作業處理費』，因系統因素致無法完成扣款交易者，不另收
    『欠費通知補繳作業處理費』」、「用路人應於通知單所列
    之繳費期限內完成補繳程序，逾期未繳納則移送相關警察單
    位依法處理」，本件關於汽車行駛於應繳納通行費之國道高
    速公路未依規定繳納，應由營運單位即遠通公司寄發補繳通
    行費通知單通知駕駛人補繳通行費，逾期未繳納者，再移送
    警察單位依道路交通管理處罰條例第27條第1項規定依法舉
    發之。易言之，駕駛人在經通知補繳期限前，是否有「汽車
    行駛於應繳費之公路不依規定繳費」之違規事實，仍屬不確
    定狀態，應於補繳期限屆滿後仍未補繳費用，其違規行為方
    屬成立。
四、經查：
（一）異議人所有之車號OU─9329號自用小客車安裝遠通公司之
      ETC電子收費系統，上開自用小客車分別於附表所示違規
      事實欄所載之時間，通行於附表所示違規地點欄所示之收
      費站時，因車上裝設之ETC電子收費系統卡片餘額不足，
      經遠通公司嗣後通知補繳，異議人亦未為之，警方乃於97
      年5月21日開單舉發，新竹市監理所並據以附表所示裁決
      書裁決處罰異議人各罰鍰6,000元等情，業經異議人供明
      在卷，並有舉發通知單及裁決書各13紙在卷可佐，堪信為
      事實。
（二）附表所示通行日期之通行費補繳通知單及作業處理費通知
      單（下簡稱「補繳通知單」），前經遠通公司郵寄後，因
      故寄存在湖口新工郵局，惟異議人隨於97年2月間前往郵
      局領取上開補繳通知單等情，業經異議人供明在卷，並有
      遠通公司98年5月7日總發字第09800438號函檢附之補繳通
      知單13紙暨一般招領掛件結存詳情表1紙附卷可稽（見本
      院卷第73至87頁），堪認附表所示各次通行費之補繳通知
      單已合法送達予異議人，惟異議人未於規定期限內補繳通
      行費用。
（三）依上開遠通公司98年5月7日總發字第09800438號函檢附之
      前開補繳通知單13紙以觀，除在「繳款期限」欄明確記載
      「2008/03/10」之日期外，並於「注意事項」欄第4點載
      明「提醒您：請務必於繳款期限內繳付，若逾期未繳，將
      依道路交通管理處罰條例與相關法令向國道公路警察局舉
      發，惟您仍須補繳通行費與衍生之作業處理費」等語，可
      知遠通公司寄給異議人之補繳通知單內已明確記載補繳通
      行費之期限為97年3月10日，異議人逕引其於事後補繳通
      行費及作業處理費簡易通知單上之記載，認遠通公司未載
      明逾期送交裁罰之期限，容有誤會，委無可採。
（四）異議人雖另辯稱交通違規並無連續告發之規定，其且於97
      年5月26日已將欠費繳納完畢，遠通公司仍送請裁決有欠
      公允云云。惟異議人於附表所示之違規時間、地點，確有
      附表所示之違規事實等情，業如上述，則遠通公司於異議
      人交通違規後，依法送請警方開單舉發，新竹監理所依各
      次違規行為裁決處罰，核無違誤，異議人空言指稱交通違
      規並無連續告發之規定云云，尚無足憑。又異議人於逾期
      補繳通行費用斯時起，即符合「汽車行駛於應繳費之公路
      不依規定繳費」之違規行為要件，其違規行為，無從因異
      議人事後主動繳納欠費而得以阻卻，是異議人辯稱其於裁
      決前已將欠費繳納完畢，遠通公司送請裁決有欠公允云云
      ，亦無足採。
五、綜上，本件事證明確，異議人於上開時、地確有「汽車行駛
    於應繳費之公路不依規定繳費」之違規行為，從而，原處分
    機關援引首揭規定，各裁處其罰鍰6,000元，並無違誤或不
    當，本件異議均無理由，均應予駁回。
六、據上論斷，應依道路交通案件處理辦法第19條，裁定如主文
    。
中    華    民    國    98    年    6    月     16    日
                  交通法庭  法  官  林昌義
以上正本證明與原本無異。
如不服本裁定，應於裁定送達後5日內向本院提出抗告狀。
中    華    民    國    98    年    6    月     16    日
                            書記官  黃詩傑
附表：
┌──┬────┬────┬─────────────┬──────┬─────┬──────┐
│編號│違規時間│違規地點│ 違    規    事    實     │裁決書字號  │舉發機關  │補繳通行費及│
│    │        │        │                          ├──────┤          │作業處理費通│
│    │        │        │                          │舉發通知單  │          │知單掛號號碼│
├──┼────┼────┼─────────────┼──────┼─────┼──────┤
│ 1  │97.03.11│泰山收費│汽車行駛於應繳費之公路不依│50-ZAQ041824│國道公路警│000000000000│
│    │        │站南下（│規定繳費（卡片餘額不足）（├──────┤察局第一警│18          │
│    │        │第11車道│97年01月22日19時40分過違規│公警局交字第│察隊泰山分│            │
│    │        │）      │地點，經通知補繳，繳費期限│ZAQ041824號 │隊        │            │
│    │        │        │97年03月10日止未補繳，舉發│            │          │            │
│    │        │        │通知單誤為97年2月25日止未 │            │          │            │
│    │        │        │補繳。）                  │            │          │            │
├──┼────┼────┼─────────────┼──────┼─────┼──────┤
│ 2  │97.03.11│楊梅收費│汽車行駛於應繳費之公路不依│50-ZBP023222│國道公路警│000000000000│
│    │        │站北上（│規定繳費（卡片餘額不足）（├──────┤察局第二警│18          │
│    │        │第7車道 │97年01月28日06時51分過違規│公警局交字第│察隊楊梅分│            │
│    │        │）      │地點，經通知補繳，繳費期限│ZBP023222號 │隊        │            │
│    │        │        │97年03月10日止未補繳，舉發│            │          │            │
│    │        │        │通知單誤為97年2月25日止未 │            │          │            │
│    │        │        │補繳。）                  │            │          │            │
├──┼────┼────┼─────────────┼──────┼─────┼──────┤
│ 3  │97.03.11│泰山收費│汽車行駛於應繳費之公路不依│50-ZAQ042029│國道公路警│000000000000│
│    │        │站北下（│規定繳費（卡片餘額不足）（├──────┤察局第一警│18          │
│    │        │第10車道│97年01月28日07時17分過違規│公警局交字第│察隊泰山分│            │
│    │        │）      │地點，經通知補繳，繳費期限│ZAQ042029號 │隊        │            │
│    │        │        │97年03月10日止未補繳，舉發│            │          │            │
│    │        │        │通知單誤為97年2月25日止未 │            │          │            │
│    │        │        │補繳。）                  │            │          │            │
├──┼────┼────┼─────────────┼──────┼─────┼──────┤
│ 4  │97.03.11│泰山收費│汽車行駛於應繳費之公路不依│50-ZAQ042100│國道公路警│000000000000│
│    │        │站南下（│規定繳費（卡片餘額不足）（├──────┤察局第一警│18          │
│    │        │第11車道│97年01月29日18時45分過違規│公警局交字第│察隊泰山分│            │
│    │        │）      │地點，經通知補繳，繳費期限│ZAQ042100號 │隊        │            │
│    │        │        │97年03月10日止未補繳，舉發│            │          │            │
│    │        │        │通知單誤為97年2月25日止未 │            │          │            │
│    │        │        │補繳。）                  │            │          │            │
├──┼────┼────┼─────────────┼──────┼─────┼──────┤
│ 5  │97.03.11│楊梅收費│汽車行駛於應繳費之公路不依│50-ZBP023259│國道公路警│000000000000│
│    │        │站南下（│規定繳費（卡片餘額不足）（├──────┤察局第二警│18          │
│    │        │第8車道 │97年01月29日19時27分過違規│公警局交字第│察隊楊梅分│            │
│    │        │）      │地點，經通知補繳，繳費期限│ZBP023259號 │隊        │            │
│    │        │        │97年03月10日止未補繳，舉發│            │          │            │
│    │        │        │通知單誤為97年2月25日止未 │            │          │            │
│    │        │        │補繳。）                  │            │          │            │
├──┼────┼────┼─────────────┼──────┼─────┼──────┤
│ 6  │97.03.11│楊梅收費│汽車行駛於應繳費之公路不依│50-ZBP023285│國道公路警│000000000000│
│    │        │站北上（│規定繳費（卡片餘額不足）（├──────┤察局第二警│18          │
│    │        │第7車道 │97年01月30日06時33分過違規│公警局交字第│察隊楊梅分│            │
│    │        │）      │地點，經通知補繳，繳費期限│ZBP023285號 │隊        │            │
│    │        │        │97年03月10日止未補繳，舉發│            │          │            │
│    │        │        │通知單誤為97年2月25日止未 │            │          │            │
│    │        │        │補繳。）                  │            │          │            │
├──┼────┼────┼─────────────┼──────┼─────┼──────┤
│ 7  │97.03.11│楊梅收費│汽車行駛於應繳費之公路不依│50-ZAQ042127│國道公路警│000000000000│
│    │        │站北上（│規定繳費（卡片餘額不足）（├──────┤察局第一警│18          │
│    │        │第10車道│97年01月30日06時56分過違規│公警局交字第│察隊泰山分│            │
│    │        │）      │地點，經通知補繳，繳費期限│ZAQ042127號 │隊        │            │
│    │        │        │97年03月10日止未補繳，舉發│            │          │            │
│    │        │        │通知單誤為97年2月25日止未 │            │          │            │
│    │        │        │補繳。）                  │            │          │            │
├──┼────┼────┼─────────────┼──────┼─────┼──────┤
│ 8  │97.03.11│泰山收費│汽車行駛於應繳費之公路不依│50-ZAQ042145│國道公路警│000000000000│
│    │        │站南下（│規定繳費（卡片餘額不足）（├──────┤察局第一警│18          │
│    │        │第11車道│97年01月30日18時41分過違規│公警局交字第│察隊泰山分│            │
│    │        │）      │地點，經通知補繳，繳費期限│ZAQ042145號 │隊        │            │
│    │        │        │97年03月10日止未補繳，舉發│            │          │            │
│    │        │        │通知單誤為97年2月25日止未 │            │          │            │
│    │        │        │補繳。）                  │            │          │            │
├──┼────┼────┼─────────────┼──────┼─────┼──────┤
│    │97.03.11│楊梅收費│汽車行駛於應繳費之公路不依│50-ZBP023293│國道公路警│000000000000│
│ 9  │        │站南下（│規定繳費（卡片餘額不足）（├──────┤察局第二警│18          │
│    │        │第8車道 │97年01月30日19時24分過違規│公警局交字第│察隊楊梅分│            │
│    │        │）      │地點，經通知補繳，繳費期限│ZBP023293號 │隊        │            │
│    │        │        │97年03月10日止未補繳，舉發│            │          │            │
│    │        │        │通知單誤為97年2月25日止未 │            │          │            │
│    │        │        │補繳。）                  │            │          │            │
├──┼────┼────┼─────────────┼──────┼─────┼──────┤
│ 10 │97.03.11│楊梅收費│汽車行駛於應繳費之公路不依│50-ZBP023312│國道公路警│000000000000│
│    │        │站北上（│規定繳費（卡片餘額不足）（├──────┤察局第二警│18          │
│    │        │第7車道 │97年01月31日06時47分過違規│公警局交字第│察隊楊梅分│            │
│    │        │）      │地點，經通知補繳，繳費期限│ZBP023312號 │隊        │            │
│    │        │        │97年03月10日止未補繳，舉發│            │          │            │
│    │        │        │通知單誤為97年2月25日止未 │            │          │            │
│    │        │        │補繳。）                  │            │          │            │
├──┼────┼────┼─────────────┼──────┼─────┼──────┤
│ 11 │97.03.11│泰山收費│汽車行駛於應繳費之公路不依│50-ZAQ042171│國道公路警│000000000000│
│    │        │站北上（│規定繳費（卡片餘額不足）（├──────┤察局第一警│18          │
│    │        │第10車道│97年01月31日07時14分過違規│公警局交字第│察隊泰山分│            │
│    │        │）      │地點，經通知補繳，繳費期限│ZAQ042171號 │隊        │            │
│    │        │        │97年03月10日止未補繳，舉發│            │          │            │
│    │        │        │通知單誤為97年2月25日止未 │            │          │            │
│    │        │        │補繳。）                  │            │          │            │
├──┼────┼────┼─────────────┼──────┼─────┼──────┤
│ 12 │97.03.11│泰山收費│汽車行駛於應繳費之公路不依│50-ZAQ042194│國道公路警│000000000000│
│    │        │站南下（│規定繳費（卡片餘額不足）（├──────┤察局第一警│18          │
│    │        │第11車道│97年01月31日21時13分過違規│公警局交字第│察隊泰山分│            │
│    │        │）      │地點，經通知補繳，繳費期限│ZAQ042194號 │隊        │            │
│    │        │        │97年03月10日止未補繳，舉發│            │          │            │
│    │        │        │通知單誤為97年2月25日止未 │            │          │            │
│    │        │        │補繳。）                  │            │          │            │
├──┼────┼────┼─────────────┼──────┼─────┼──────┤
│ 13 │97.03.11│楊梅收費│汽車行駛於應繳費之公路不依│50-ZBP023321│國道公路警│000000000000│
│    │        │站南下（│規定繳費（卡片餘額不足）（├──────┤察局第二警│18          │
│    │        │第8車道 │97年01月31日21時37分過違規│公警局交字第│察隊楊梅分│            │
│    │        │）      │地點，經通知補繳，繳費期限│ZBP023321號 │隊        │            │
│    │        │        │97年03月10日止未補繳，舉發│            │          │            │
│    │        │        │通知單誤為97年2月25日止未 │            │          │            │
│    │        │        │補繳。）                  │            │          │            │
└──┴────┴────┴─────────────┴──────┴─────┴──────┘


司法院資訊處製作；財團法人民間司法改革基金會備份。
